【裁判字號】    97,訴,714
【裁判日期】    970814
【裁判案由】    搶奪
【裁判全文】
臺灣桃園地方法院刑事判決               97年度訴字第714號
公  訴  人  臺灣桃園地方法院檢察署檢察官
被      告  丙○○
上列被告因搶奪案件，經檢察官提起公訴（97年度偵字第14421
號），嗣被告於本院準備程序進行中就起訴為有罪之陳述，經告
知被告簡式審判程序之旨，並聽取當事人之意見後，經本院合議
庭裁定由受命法官獨任進行簡式審判程序，本院判決如下：
    主  文
丙○○同意圖為自己不法之所有，而搶奪他人之動產，處有期徒
刑玖月。
    事  實
一、丙○○意基於為自己不法之所有之犯意，於民國97年6 月20
    日上午9 時15分許，至桃園縣八德市○○路○ 段1145號來來
    銀樓，佯稱欲購買金飾，該店負責人乙○○因而取出價值合
    計新臺幣（下同）40,000元之金戒指6 只予丙○○選購，丙○○遂趁乙○○不備之際，拿取上開6 只金戒指後逃離來來
    銀樓。復旋於同日上午10時許，丙○○至桃園縣八德市○○
    路61號甲○○所經營之源豐銀樓，將搶奪所得其中3 只金戒
    指向甲○○換得2 只金戒指及現金3,810 元。嗣經警調閱監
    視錄影畫面後，於同日11時許，在桃園縣八德市○○路562
    號智宣網路咖啡店查獲丙○○，並扣得丙○○自來來銀樓搶
    得之金戒指2 只、在源豐銀樓換得之金戒指1 只及花用剩餘
    之現金2,000 元，至其在來來銀樓搶奪所得及自源豐銀樓換
    得各1 只金戒指則業已遺失。
二、案經桃園縣政府警察局八德分局報請臺灣桃園地方法院檢察
    署檢察官偵查起訴。
    理  由
一、本件被告所犯係死刑、無期徒刑、最輕本刑為3 年以上有期
    徒刑以外之罪，其於準備程序中就被訴事實為有罪之陳述，
    經法官告知簡式審判程序之旨，並聽取公訴人、被告之意見
    後，依刑事訴訟法第273 條之1 第1 項規定，經本院合議庭
    裁定，由受命法官獨任進行簡式審判程序審理，核先敘明。
二、證據能力：
  (一)按被告之自白，非出於強暴、脅迫、利誘、詐欺、疲勞訊問
    、違法羈押或其他不正之方法，且與事實相符者，得為證據
    ，刑事訴訟法第156 條第1 項定有明文。被告丙○○並未抗
    辯渠等於警詢、檢察官偵查中及本院訊問及審理時之自白有
    非任意性之情形，本院亦查無有何不正詢問之情形，應認其
    自白具有任意性，而有證據能力。
  (二)按被告以外之人於審判外之言詞或書面陳述，除法律有規定
    者外，不得作為證據；被告以外之人於偵查中向檢察官所為
    之陳述，除顯有不可信之情況者外，得為證據；被告以外之
    人於檢察事務官、司法警察官或司法警察調查中所為之陳述
    ，與審判中不符時，其先後之陳述具有較可信之特別情況，
    且為證明犯罪事實存否所必要者，得為證據；被告以外之人
    於審判外之陳述，雖不符刑事訴訟法第159 條之1 至第159
    條之4 之規定，而經當事人於審判程序同意作為證據，法院
    審酌該言詞陳述或書面陳述作成時之情況，認為適當者，亦
    得為證據；當事人、代理人或辯護人於法院調查證據時，知
    有第159 條第1 項不得為證據之情形，而未於言詞辯論終結
    前聲明異議者，視為有前項之同意，刑事訴訟法第159 條第
    1 項、第159 條之1 第2 項、第159 條之2 、第159 條之5
    分別定有明文。證人乙○○、甲○○於警詢時所為之陳述，
    均屬審判外之陳述，然被告丙○○於本院審理時對於該等證
    據之證據能力表示沒有意見，且迄於言詞辯論終結前亦未聲
    明異議（見本院97年7 月28日準備程序筆錄、同日審判筆錄
    ），本院審酌前開供述證據作成時之情況，並無不能自由陳
    述之情形，亦無違法取證或其他瑕疵，認為以之作為證據為
    適當自得為證據。又證人乙○○、甲○○於偵查中向檢察官
    所為之陳述，雖屬審判外之陳述，惟現階段刑事訴訟法規定
    檢察官代表國家偵查犯罪、實施公訴，依法其有訊問被告、
    證人及鑑定人之權，證人、鑑定人且須具結，而實務運作時
    ，檢察官偵查中向被告以外之人所取得之陳述，原則上均能
    遵守法律規定，不致違法取供，其可信度極高，是以，刑事
    訴訟法於92年2 月6 日修正時，即為兼顧理論與實務，以該
    法第159 條之1 第2 項規定，除顯有不可信之情況者外，得
    為證據。查證人江福興、蘇高南於偵查中向檢察官所為之陳
    述，既已依法具結，又非檢察官非法取供而得，且並無證據
    證明前開證人於檢察官偵查中所為證述有何誤認之情形，並
    無顯不可信之情況，自得作為證據。
  (三)監視翻拍照片、刑案現場照片、贓物認領保管單、搜索扣押
    筆錄，經查並無不得作為證據之事由，依法自得作為證據。
三、前開犯罪事實，業據被告丙○○於警詢、檢察官偵查中及本
    院審理時坦承：伊於97年6 月20日上午9 時15分許，至桃園
    縣八德市○○路○ 段1145號來來銀樓，佯裝欲購買金飾，老
    闆便拿了6 只戒指予伊觀看，伊趁老闆不注意時，拿了6 只
    戒指往外跑。嗣後伊於同日至桃園縣八德市○○路61號某家
    銀樓，以伊搶得之3 只戒指向銀樓老闆換了2 只戒指及現金
    3,810 元。警察查獲伊時，在伊身上查扣3 只戒指，其中2
    只係伊由來來銀樓搶來的，另1 只戒指係伊向源豐銀樓銀樓
    換來，至於在來來銀樓搶來及從源豐銀樓換來各1 只戒指可
    能於途中遺失等語不諱（見97度偵字第14421 號偵查卷第7
    至9 頁、第41至42頁、本院97年7 月17日訊問筆錄、同年月
    31 日 準備程序筆錄、審理筆錄），核與證人乙○○於警詢
    及檢察官偵查中指述：97年6 月20日上午9 時15分許，被告
    至位於桃園縣八德市○○路○ 段1145號伊所經營之來來銀樓
    ，佯稱欲購買金飾，伊便取出6 只金戒指予被告選購，被告
    趁伊不注意，便拿取該6 只戒指後便往外跑。該6 指戒指約
    價值40,000元。查獲被告後，伊領回5 只戒指，其中3 只戒
    指係從甲○○處取回，2 只從被告身上取回等語相符（見同
    上偵查卷第12至15頁、臺灣桃園地方法院檢察署97年7 月9
    日訊問筆錄），並有證人甲○○於警詢及檢察官偵查中證述
    時證述：97年6 月20日上午10時許，被告至位於桃園縣八德
    市○○路61號伊所經營之源豐銀樓，持3 只戒指向伊兌換2
    只戒指及現金3,810 元。查獲被告後，伊領回當初兌換予被
    告之戒指1 只等語可佐（見同上偵查卷第12至15頁、臺灣桃
    園地方法院檢察署97年7 月9 日訊問筆錄），復有搜索扣押
    物品目錄表2 份、贓物認領保管單2 份、照片12張可資佐證
    ，足認被告丙○○前揭自白與事實相符，堪以採信。綜前，
    本件事證明確，被告犯行洵堪認定，自應依法論科。
三、核被告丙○○所為，係犯刑法第325 條第1 項之搶奪罪。審
    酌被告正值少壯，不思以正途營生，竟為圖私利，搶奪他人
    財物，危害他人財產，且影響社會治安，自無可取，惟衡被
    告行為時甫滿20歲，年紀尚輕，並無前科，素行尚可，且僅
    高中肄業，教育程度不高，是非判斷能力較為薄弱，於犯罪
    後同日即為警查獲，被害人業已取回大部分所失財物，所生
    損害非鉅，於犯罪後坦承犯行，尚知悔悟，公訴人求處有期
    徒刑1 月6 月尚嫌過重等一切情狀，認量處如主文所示之刑
    ，已足資懲儆。由被告身上查扣之金戒指3 只、現金2,000
    元，雖為被告因本案強盜而取得，然案發後已經被害人乙○○、甲○○領回一情，業據被害人乙○○、甲○○於檢察官
    偵查中陳明，並有贓物認領保管單可佐，前開之物非屬被告
    所有，均不另就此為沒收之諭知。再公訴人雖聲請依刑法第
    90 條 第1 項之規定宣告被告強制工作。惟按刑法第90條第
    1 項之規定，須有犯罪習慣或因遊蕩或懶惰成習而犯罪，此
    習慣犯必須有具體之事實，足資證明行為人有犯罪之惡習及
    慣行，始有習慣犯規定之適用。查被告於本案前並無前科，
    而本案所為搶奪犯行僅一，公訴人未具體指明被告有何事證
    足認被告係因懶惰而犯本案，核與刑法第90條第1 項所定強
    制工作要件未合。況本院業將被告之前科、其犯罪態樣納入
    其量刑之考量，而諭知主文所示之刑，認被告經主文所示有
    期徒刑之執行後，已足以袪除其犯罪之習性，並收教化矯治
    之效，爰不另為強制工作之諭知。
據上論斷，依刑事訴訟法第273 條之1 第1 項、第299 條第1項
前段，刑法第325 條第1 項，判決如主文。
本案經檢察官唐道發到庭執行職務。
中    華    民    國    97    年    8     月    14    日
                  刑事第九庭  法  官  何燕蓉
以上正本證明與原本無異。
如不服本判決，應於判決送達後10日內向本院提出上訴狀（應附
繕本），其未敘述上訴理由者，應於上訴期間屆滿後20日內補提
理由書狀於本院，上訴於臺灣高等法院。
                              書記官  魏里安
中    華    民    國    97    年    8     月    14    日
附錄本案論罪科刑法條：
中華民國刑法第325 條第1 項規定：
意圖為自己或第三人不法之所有，而搶奪他人之動產者，處6 月
以上5 年以下有期徒刑。


司法院資訊處製作；財團法人民間司法改革基金會備份。
